臺灣臺中地方法院交通事件裁定        100年度交聲字第259號
原處分機關  交通部公路總局臺中區監理所
異  議  人
即受處分人  陳麗娟
上列異議人即受處分人因違反道路交通管理處罰條例案件，對於
交通部公路總局臺中區監理所於民國99年12月2日所為之處分（
原處分：中監違字第裁60-Z7B011558號），聲明異議，本院裁定
如下：
    主  文
異議駁回。
    理  由
一、原處分意旨略以：異議人即受處分人陳麗娟於民國99年5月4
    日13時12分許，駕駛車牌號碼 H7-2891號自用小客車，在國
    道六號西向2.2公里處，因「行速114公里限速90公里，超速
    24公里測距 172公尺雷射槍機號2274」之違規，經內政部警
    政署國道公路警察局第七警察隊以公警局交字第 Z7B011558
    號違反道路交通管理事件通知單（舉發違反法條：道路交通
    管理處罰條例第33條第1項第1款）當場舉發。異議人未於期
    限內到案，原處分機關遂於99年12月2日以中監違字第裁60-
    Z7B011558號裁決書裁處異議人罰鍰新臺幣（下同）5,200元
    ，並依第63條第1項第1款規定記違規點數 1點，逾期則依裁
    決書處罰主文規定裁處等語。
二、本件異議意旨略以：異議人於99年5月4日下午約 1時10分，
    駕駛車號H7-2891之自小客車行經國道6號西向埔里往臺中方
    向，途中突然警鈴大作，一輛警車尾隨於車後，除對異議人
    在駕駛狀態中帶來驚嚇致一時偏離行駛車道，驚惶未定之餘
    ，警車內之警員搖下車窗頻按喇叭，示意停車。異議人於路
    邊將車停靠後，該名警員即拿出罰單填寫，並表示異議人超
    速行駛，異議人要求出示證明超速之具體事實及證據，該名
    警員僅拿出一測速器，並表示測速器上顯示之數據即是超速
    之事實，但無法進一步證明該測速器上顯示之數據為異議人
    所駕駛之車號，亦無照片可以具體佐證。整體事件過程粗糙
    ，對於代表國家公權力行使之警員辦事態度深感遺憾。當日
    於國道六號西向行駛之車輛繁多，該名警員僅以手上測速器
    之數據即認定異議人超速違規，但無法具體指陳與異議人駕
    駛車輛之直接關係，爰依法提出聲明異議等語。
三、按汽車行駛於高速公路、快速公路或設站管制之道路，不遵
    使用限制、禁止、行車管制及管理事項之管制規則而其行車
    速度超過規定之最高速限或低於規定之最低速限者，處汽車
    駕駛人3,000元以上6,000元以下罰鍰，該管制規則，由交通
    部會同內政部定之，道路交通管理處罰條例第33條第1項第1
    款、第5項定有明文。次按高速公路及快速公路交通管制規
    則第5條第1項前段規定，汽車行駛高速公路，應依速限標誌
    指示。又汽車駕駛人有道路交通管理處罰條例第33條第1項
    情形者，除依原條款處罰鍰外，並記違規點數1點，該條例
    第63條第1項第1款亦定有明文。
四、經查：
  (一)異議人於99年5月4日13時12分許，在國道六號西向2.2公里
    處，經警認其以時速114公里速度（速限90公里）駕駛車牌
    號碼H7-2891號自用小客車，超速24公里，為警於測距172公
    尺處以雷射槍測速器測得其車輛超速，予以攔檢舉發等情，
    有內政部警政署國道公路警察局公警局交字第Z7B011558號
    違反道路交通管理事件通知單、交通部公路總局臺中區監理
    所中監違字第裁60-Z7B011558號裁決書各1紙在卷可稽，上
    開事實自勘認定。
  (二)異議人雖不否認其有於上開時、地駕駛上開車輛行經上述路
    段之事實，惟矢口否認有超速情事，並以前揭情詞置辯，惟
    查：
  證人即本案發員警國道公路警察局第七警察隊快官分隊李
    碩城於本院調查時結證：那天我負責操作雷射槍，警員莊文
    旭坐在車上切警示燈，警示燈是提醒駕駛人我們在該處執行
    測速，當日我們車子停在路肩，我的位置如庭呈照片車外的
    人站立位置，雷射槍對著來車的方向，雷射槍操作方式如提
    出之操作方式圖示所示，是看圖示中Ｆ的瞄準孔，瞄準孔中
    間有一個四方形的視窗，視窗中還有一個四角形的瞄準點，
    透過視窗來看來車，幾乎在該處所經過的車子我都會先去點
    ，如果顯示沒有超速的話，就會馬上點下一台開過來的車，
    如顯示點到的車是超速的話，就會停止瞄準，就鎖定該車。
    瞄準時我會點圖示Ｂ的板機處發鈕就是操作鈕，按下操作鈕
    就會在液晶螢幕上顯示來車速度及測距，左邊是速度，右邊
    顯示測距；本案當時其他車道有其他車輛與異議人一同出現
    ，印象當時就是異議人開在內側車道，外側車道也有另一部
    車，但該車是在她的前面、後面，就不是很清楚了，當時沒
    有立即攔檢她也是為了安全因素；本案測距是172公尺，我
    面向她，她車一直朝我來，我目視著她離開我的前面，我當
    時有記她車子廠牌、顏色、號碼，我就是先記下她的號碼，
    後來才有辦法追上去攔檢；我手持雷射槍瞄準時，是用右眼
    來瞄瞄準孔的，左眼還是可以看到外面的狀況，我拿下雷射
    槍還是看著異議人的車一直過來，因為我們必須判斷違規的
    人過來時當時狀況如何，是否適合攔車，我拿著雷射槍看，
    雷射槍拿下來馬上就看到那部車，兩眼都會看到那部車，雷
    射槍不會很大，拿下雷射槍還是面向該部車，因為車子只有
    直行，頂多只有變換車道而已，拿下雷射槍，判斷是否可以
    馬上攔車，若可以就上前攔車；本件我拿下雷射槍目視異議
    人的車子時，以當時所看，異議人的車速還是很快，但她從
    我面前經過時，記得速度有放慢一點等語（本院卷第22頁背
    面至第23頁背面），並提出照片2張及雷射槍操作方式圖示1
    張為證（本院卷第26-28頁）；另證人即另名舉發員警莊文
    旭於本院證稱：當時我跟李碩城共同執行勤務，李碩城帶班
    ，他負責攔車、拿測速槍，執行測速工作，當時他跟異議人
    的對話有全程錄音，當天異議人拒絕簽舉發通知單，但是有
    把異議人通知聯交給她，就我聽過錄音內容，異議人當時行
    駛路段是國道六號，該處只有兩線車道，只有內側、外側車
    道，因為異議人行駛內側車道，當時李碩城判斷外側車道有
    車子，擔心發生危險，先記下該違規車輛車號，測距是172
    公尺，再開警車向前去做攔查的動作，比較不會造成用路人
    的危險，本案所使用是望遠式的雷射槍，視窗內有一個紅點
    ，紅點對準哪部車，就是一對一，就可以測到該車的速度。
    視窗內可以看到車型、車種、顏色，但172公尺的距離，一
    般來說是沒有辦法看到車號，因為李碩城點到超速車輛之後
    ，就一直目視該車，而且測速時，我們都是面對來車測速的
    ，違規車就會愈來愈接近我們，等到該車超速違規經過我們
    的位置時，才記下車號，而後李碩城才開警車向前攔阻，因
    為一般超速車輛看到警車就會減速，速度不會太快，我們再
    向前攔停，我們會鳴警笛，以手勢指示違規車輛靠路肩停車
    等語（本院卷第14頁背面至第15頁）。是以，證人李碩城、
    莊文旭均清楚證述其執勤經歷、舉發經過及如何確認異議人
    所駕駛之車輛即係違規車輛等情，審諸上開證人所證一致，
    並無不合常理或矛盾之處，其所為證詞業已清楚證述異議人
    確有於案發時地超速違規之事實，再者，本件舉發員警係依
    法執行公務之警員，以一般執勤員警之專業訓練而言，對於
    該等職務上事項之觀察程度自遠較一般人更為專注，其誤判
    之可能性極低，又舉發員警與異議人復無仇隙，與異議人素
    不相識，當不至甘冒涉犯偽證罪之風險將其他車輛之數據加
    諸於異議人而蓄意構陷其有此交通違規，故證人李碩城、莊
    文旭上述之證言應可採信。
  按度量衡法第5條規定：「為確保交易安全、維護大眾安全
    健康及環境保護，主管機關得就供交易、證明、公務檢測、
    環境保護、公共安全、醫療衛生有關之度量衡器，指定為法
    定度量衡器」，故於度量衡器檢定檢查辦法第3條第1項第7
    款即規定公務檢測用雷達測速儀及公務檢測用雷射測速儀（
    光達式）為應經檢定之法定度量衡器。同辦法第18條亦規定
    檢定合格在使用中之度量衡器，應接受檢定機關（構）之定
    期或不定期檢查。是經列為法定度量器之測速設備裝置，並
    衡諸上開法令之意旨，與大眾有關之公務檢測儀器，理應經
    由國家專責機關檢定合格後加以使用，並定期檢測，方能昭
    得公信。查本件本件用以測定異議人所駕駛之車輛行駛速度
    所使用之雷射測速器廠牌為KUSTOM，規格為200Hz非照相式
    之儀器，型號為PRO-L ITE，器號為LP02274，且該測速器係
    由經濟部標準檢驗局於98年9月15日檢定合格（檢定合格單
    碼：M0GB0000000 ），檢定合格有效期限至99年9月30日止
    ，而異議人之車輛於99年5月4日經警測得行駛超速時，該雷
    達測速儀尚在檢定合格有效期限內，有經濟部標準檢驗局98
    年9月22日雷射測速儀檢定合格證書1紙在卷可參，足認本件
    舉發車輛超速違規所使用之雷達測速儀器其精準度及正確性
    均可資憑信。再者，本件測速所用儀器既係高科技精密儀器
    ，且本件執勤警員亦係受過儀器操作訓練遴選之專責人員，
    其使用雷射槍測速器之距離差和瞄準準確度甚高，則其所測
    之數值應係正確及值得信賴。且查雷射槍測速器係執勤人員
    經由測速器之瞄準鏡對準目標（單一車輛）扣發射板機即可
    精確測出所瞄準目標之速度，準確度無疑，行速數據並顯示
    於抬頭液晶顯示器內，雖未具照相及顯示車號、時間、日期
    之功能，但係對準單一目標測速且現場攔檢，駕駛人即可當
    場檢視測速數據（並無照片或其他為佐證），有原舉發機關
    100年1月5日公警七交字第0990771971號函1份附卷可憑，顯
    見舉發員警係鎖定違規車輛後，再以雷射測速儀施測，依顯
    示之超速數值，攔停違規車輛並予舉發，是以此「單點單臺
    」之方式進行測速，其測得數據應不可能受其他往來車輛之
    影響，衡諸本件舉發員警係執行交通違規臨檢之勤務人員，
    依其等對於雷射槍之操作經驗及違規舉發之判斷能力而言，
    應不致對車輛之同一性產生誤認。再警員執行公務時，本身
    即受有行政懲處責任之監督，故其所紀錄舉發之前揭違規事
    實，應堪採信。
  (三)至本件異議人駕車違規超速，雖因員警所使用之測速儀器未
    具照相功能，無法提供採證照片等之直接證據佐證，然按交
    通警員掣單舉發違反道路交通管理處罰條例所列之違規事實
    ，本質上為行政處分，係公務員基於職務上權力，依法就特
    定之具體事件所為具公法上效果之單方行政行為，基於公務
    員為公法上行為具有公信力之原則，該行政處分當可被推定
    為真正，其據以依法處分之事實認定亦為正確無誤。本此公
    信原則，乃立法者賦予行政機關制定違反道路交通事件統一
    裁罰標準及處理細則，使執勤警員得當機處分以達其維護交
    通秩序、安全之行政目的，反之，若謂公務員一切行政行為
    均需預留證據以證其實，則國家行政勢必窒礙難行。原舉發
    單位雖未能提出違規照片供檢視，然警員所使用之雷射測速
    槍係非照相式，已如前述，且「當場舉發」交通違規並不以
    攝影或照相存證為其要件，亦不以舉發錄影或照片為唯一之
    證明方法。若強求各種交通違規行為均需以照片為其裁罰依
    據，事實上殆不可行，蓋諸多違規行為之發生難以預期，違
    規狀態稍縱即逝，無法期待執勤警員就一瞬間突發之交通違
    規行為，於發現後能及時攝影取證，事實上僅能仰賴舉發警
    員親身目視所見為之，別無其他舉證之可能，復查無其他證
    據顯示舉發交通警員有誤認或故意構陷之情事，自難以舉發
    警員無法提出照片佐證，即認其所述不可採信。是異議人以
    警員無法提出採證照片加以佐證云云置辯，尚不足卸免其責
    。
五、綜上所述，異議人確有前述交通違規之事實至為明確，從而
    原處分機關依道路交通管理處罰條例第33條第1項第1款及違
    反道路交通管理事件統一裁罰基準表之規定，處罰鍰5,200
    元，並依同條例第63條第1項第1款記違規點數1點等處分核
    無不當。本件聲明異議為無理由，應予駁回。
六、據上論斷，應依道路交通管理處罰條例第87條第2項、道路
    交通事件處理辦法第18條，裁定如主文。
中    華    民    國    100    年    9    月    30    日
                      交通法庭法  官  林美玲
以上正本證明與原本無異。
如不服本裁定，應於收受送達後5日內向本院提出抗告狀。（應
附繕本）
                              書記官  黃珮華
中    華    民    國    100    年    9    月    30    日